【裁判字號】    97,交聲,251
【裁判日期】    980121
【裁判案由】    違反道路交通管理處罰條例聲明異議
【裁判全文】
臺灣雲林地方法院交通事件裁定         97年度交聲字第251號
移送機關即
原處分機關  交通部公路總局嘉義區監理所雲林監理站
異  議  人
即受處分人  甲○○
上列受處分人因違反道路交通管理處罰條例案件，對於交通部公
路總局嘉義區監理所雲林監理站民國96年12月9 日所為之裁決（
雲監裁字第裁72-HC0000000號裁決書），聲明異議，本院裁定如
下：
    主  文
異議駁回。
    理  由
一、原處分意旨略以：異議人即受處分人甲○○（下稱異議人）
    駕駛之車牌號碼298-HL號營業貨運曳引車，於民國97年10月
    31日上午21時40分許，行經西濱公路與大安港處，因行駛快
    速道路未依規定行使車道（慢速大型車違規行駛內側車道）
    ，遭臺中縣警察局大甲分局海墘派出所員警攔停，依法製單
    舉發，嗣經交通部公路總局嘉義區監理所雲林監理站（下稱
    移送機關）以其違規事證明確，依道路交通管理處罰條例第
    33條第1 項第3 款、第63條第1 項第1 款（原裁決書漏載第
    1 項第1 款）及違反道路交通管理事件統一裁罰基準表等規
    定，裁處罰鍰新臺幣（下同）5,000 元，並記違規點數1點
    。
二、本件異議意旨略以：異議人於97年10月31日21時40分許，行
    駛於臺61線北上車道132 公里處，係行駛於外線道並無違規
    情事，即遭員警攔查，並表示其所載物品超長20公分，員警
    並說明要開張小額罰鍰之舉發單，其不疑有他而為允諾，然
    事後卻收到以行駛快速道路未依規定行使車道為由開立之
    5,000 元罰鍰之裁決書，顯與當時情形有所不符，為此提出
    異議，請求撤銷原處分云云。
三、按汽車行駛於高速公路、快速公路或設站管制之道路，不遵
    使用限制、禁止、行車管制及管理事項之管制規則而有未依
    規定行駛車道者，處汽車駕駛人新臺幣3,000 元以上6,000
    元以下罰鍰；汽車駕駛人有處罰條例第33條第1 項之情形者
    ，並記違規點數1 點，道路交通管理處罰條例第33條第1 項
    第3 款及第63條第1 項第1 款分別定有明文。
四、經查：
  (一)移送機關指稱異議人於97年10月31日21時40分許，行駛於臺
    61線北上車道132 公里處（位於臺中縣大安鄉○○○路沿線
    以北），即西濱公路與大安港處，其所駕駛之車牌號碼
    298-HL號營業貨運曳引車，行駛快速道路未依規定行使車道
    （慢速大型車違規行駛內側車道），遭臺中縣警察局大甲分
    局海墘派出所員警攔停，依法製單舉，有臺中縣警察局97年
    10月31日中警局交字第HC0000000 號舉發違反道路交通管理
    事件通知單及移送機關於96年12月9 日所為雲監裁字第裁
    72-HC0000000號裁決書各1 張附卷可稽；且異議人亦自承當
    天於上開時、地，遭警攔停等情，因此，異議人於上開時、
    地，遭警攔停之事實即堪予認定。
  (二)按交通警察製單舉發違反道路交通管理處罰條例所列之違規
    事實，本質上為行政處分，係公務員基於職務上之權力，依
    法就特定之具體事件所為之具公法上效果之單方面行政行為
    ，基於公務員為公法上行為具有公信力之原則，該行政行為
    當可被推定為真正，其據以依法處分之事實認定亦為正確無
    誤。本此公信原則，乃立法者賦予行政機關制定違反道路交
    通事件統一裁罰標準及處理細則，使執勤警員得當機處分以
    達其維護交通秩序、安全之行政目的。
  (三)雖異議人以上情置辯，然經本院函詢製單員警黃順達相關舉
    發違規過程如何，經該名員警於98年1 月13日以職務報告稱
    ：「(一)97年10月31日21時40分許警方於臺61線北上車道132
    公里處發現營貨曳引車車號298-HL載運貨物超長行駛快車道
    ，於填單舉發中警方有告知當事人所載貨物有超長，依規定
    行駛外側車道，後方要設置警示燈號以維行車安全等語，而
    警方並無向當事人說其所載運貨物（向後延伸部分）超長20
    公分等語，是當事人自己向警方所陳述（有當事人97年11月
    17日向嘉義區監理所雲林監理站陳述單可稽），就當事人承
    載物品長型鋼筋以目視判斷約超長100 公分之多（略），於
    舉發中當事人有與警方詢問他項違規罰鍰為何，警方在於宣
    導交通安全情況之下向當事人逐一說明，並無說舉發當事人
    違規是小額罰鍰等情事，可能是當事人誤解或錯聽警方對於
    提問之事項的回應。(二)臺61線北上車道132 公里處位於臺中
    縣大安鄉○○○路沿線以北。」等語。
  (四)而舉發員警黃順達乃為原處分機關所認定異議人有前開違規
    行為之證人，其以上開職務報告陳述異議人確實有上開違規
    事實，並已就當時執勤所處位置、異議人行駛路徑及舉發過
    程等情節具體明確詳述，並提出舉發當時拍攝之照片3 張及
    取締位置照片2 張作為佐證。又執行勤務之員警，依法執行
    職務，與異議人毫無怨懟，衡情當無構詞誣賴異議人之理，
    另於本件卷存證據資料內，並無任何積極證據足以證明員警
    黃順達上開職務報告所述係屬虛偽，則執勤警員本其維護交
    通秩序、安全職責所為之舉發，自應受到合法、正確之推定
    ，本院更不得僅以員警黃順達為本件開單舉發異議人之員警
    ，而全盤抹煞其之證言。從而，本院由其上開職務報告陳述
    及現場照片等，已得異議人確有上開違規行為之心證，是異
    議人辯稱無違規情事一節，實不足採，是異議人上述違規事
    實，應堪認定。雖其復辯稱：員警說明要開張小額罰鍰之舉
    發單，其不疑有他而為允諾等情，或出於個人之誤解，抑或
    係誤聽，不得而知，然並無礙於本院對於其上開違規事實之
    認定。
五、綜上所述，依據員警黃順達上開職務報告所載及所附照片，
    異議人於上開時、地有駕車未依規定行駛車道之違規事實，
    應堪認定。則移送機關以道路交通管理處罰條例第33條第1
    項第3 款、第63條第1 項第1 款及違反道路交通管理事件統
    一裁罰標準表之規定，裁處異議人罰鍰5,000 元，並記違規
    點數1 點，核無違誤或不當；從而，本件異議為無理由，應
    予駁回。
六、據上論斷，應依道路交通管理處罰條例第87條第2 項、道路
    交通案件處理辦法第19條，裁定如主文。
中    華    民    國    98    年    1     月    21    日
                  交通法庭      法  官  蕭雅毓
以上正本證明與原本無異。
如不服本裁定，應於裁定送達後5 日內向本院提出抗告狀（須附
繕本）。
                                書記官  鍾宜津
中    華    民    國    98    年    1     月    21    日


司法院資訊處製作；財團法人民間司法改革基金會備份。
